臺灣桃園地方法院刑事判決　　　　　　　　　　　　　九十年度易字第二七三號
　　公　訴　人　臺灣桃園地方法院檢察署檢察官
　　被　　　告　戊○○
右列被告因偽造文書等案件，經檢察官提起公訴（九十年度偵緝字第一八三號），本
院判決如左：
        主  文
戊○○連續行使偽造私文書，足以生損害於他人，處有期徒刑伍月，如易科罰金以參
佰元折算壹日。
偽造之標單肆紙沒收。
        事  實
一、戊○○於民國八十六年六月五日，自任會首，召集包括會員丁○○、邱楓春（丁○○、邱楓春共加入一會）、丙○○、甲○○、乙○○、李鳳蓮在內，共計廿八
    會（連會首在內）之內標制互助會，約定每人每會新台幣（下同）二萬元，會期
    自八十六年六月五日起至八十八年九月五日止，並由戊○○於每月十日，在桃園
    縣中壢巿福州路二五六號二樓負責開標、收取標金、交付得標會款事宜。詎戊○○基於意圖為自己不法之所有之概括犯意，自八十六年七月五日開標日起至八十
    八年八月五日開標日止間之某四次開標日，偽造會員丁○○、邱楓春、丙○○、
    甲○○、乙○○、李鳳蓮其中四人或五人（因丁○○、邱楓春共加入一會之關係
    ，故如偽造該二人所入之會之會單，自必須在該會單上一次偽造該二人之名義）
    之名義之會單，在各該期之會單上偽寫不詳數額之標金，以冒標共計四期之標金
    得逞，足生損害於被偽造名義之會員本人及其他活會會員，因而詐欺取得各該期
    尚屬活會會員之不詳數額之會款。嗣於八十八年八月五日開標後僅餘八十八年九
    月五日之尾會，然經活會會員相互連繫始發現竟尚有丁○○、邱楓春、丙○○、
    甲○○、乙○○、李鳳蓮等六人仍為尚未得標之活會會員，始查知上情。
二、案經告訴人丁○○、丙○○訴由臺灣桃園地方法院檢察署檢察官偵查起訴。
        理  由
一、訊據被告戊○○固不否認召集右開互助會，然矢口否認有何詐欺、偽造文書之犯
    行，辯稱：伊雖有以丁○○、邱楓春、丙○○、甲○○、乙○○、李鳳蓮其中四
    人或五人之名義標會，然伊都有徵得各該人之同意，算是借標云云。惟查：非惟
    告訴人丁○○、丙○○、證人甲○○、乙○○均堅決否認有借標予被告；被告於
    本院九十年十二月十二日調查時，經本院詢以「為何本案尾會還剩下五個活會」
    ，其答稱「不知為何會如此」，其再於審理期日改稱有向前開活會會員借標云云
    ，殊無足採。再查，證人甲○○、乙○○於九十年十月廿九日偵訊時亦證稱「八
    十八年六月我們四人（即甲○○、乙○○、丁○○、丙○○）都發現未得標人數
    與剩下會期不合，我們找戊○○，她說會期往後挪，有其他會腳加入，後又改稱
    她要借標。」，可見被告確有冒標情事。此外，復有互助會單影本一紙在卷可稽
    ，本件事證明確，被告犯行足堪認定。
二、核被告所為，係犯刑法第二百十六條、第二百二十條第一項、第二百十條之行使
    偽造準私文書罪、第三百三十九條第一項詐欺取財罪；被告在會單上偽造右開四
    人或五人之署押，核屬偽造準私文書之部分犯行，偽造準私文書之低度行為又已
    為行使之高度行為所吸收，均不另論罪。被告所犯行使偽造準私文書罪、詐欺取
    財罪，各係時間緊接、所犯為構成要件相同之罪名，各為連續犯，應論以一罪，
    並各應依刑法第五十六條之規定，加重其刑。被告所犯上開各罪，具有方法結果
    之牽連關係，為牽連犯，應從較重之行使偽造準私文書罪處斷；公訴人雖漏未起
    訴被告行使偽造準私文書犯行，然該部分既與已起訴部分具有牽連犯裁判上一罪
    之關係，自在本院得一併審究之範圍內。爰審酌被告之詐欺手段、所生危害、未
    與被害人達成賠償方案等一切情狀，量處如主文所示之刑。末按被告行為後，刑
    法第四十一條於九十年一月十日經修正公布，並於同年月十二日生效，易科罰金
    之適用範圍擴大為最重本刑五年以下有期徒刑之罪，並明定併合處罰之數罪，如
    各罪均得易科罰金者，其應執行之刑逾六月時，亦得適用之，比較新舊法之結果
    ，以裁判時即修正後之刑法第四十一條第一項前段對被告較為有利，爰依刑法第
    二條第一項前段規定適用裁判時之法律，就被告所宣告之刑，諭知易科罰金之折
    算標準。被告所偽造之標單四紙，為其所有，供其犯罪所用之物，依刑法第三十
    八條第一項第二款之規定，宣告沒收。
據上論斷，應依刑事訴訟法第二百九十九條第一項前段，刑法第二條第一項前段、第
五十六條、第二百十六條、第二百二十條第一項、第二百十條、第三百三十九條第一
項、第五十五條、第四十一條第一項前段、第三十八條第一項第二款，罰金罰鍰提高
標準條例第一條前段、第二條，判決如主文。
本案經檢察官鍾雅蘭到庭執行職務
中      華      民      國      九十一    年    三      月      六      日
                                臺灣桃園地方法院刑事第一庭
                                      法  官    曾  雨  明
右正本證明與原本無異。
如不服本判決，應於判決送達後十日內向本院提出上訴狀( 應附繕本 )，上訴於
臺灣高等法院。
                                      書記官    戴  育  萍
中        華        民        國     九十一   年     三     月    八    日
附論罪科刑依據之法條：
刑法第二百十六條
行使第二百十條至第二百十五條之文書者，依偽造、變造文書或登載不實事項或使登
載不實事項之規定處斷。
刑法第二百二十條第一項
在紙上或物品上之文字、符號、圖畫、照像，依習慣或特約，足以為表示其用意之證
明者，關於本章及本章以外各罪，以文書論。
刑法第二百十條
偽造、變造私文書，足以生損害於公眾或他人者，處五年以下有期徒刑。
刑法第三百三十九條第一項
意圖為自己或第三人不法之所有，以詐術使人將本人或第三人之物交付者，處五年以
下有期徒刑、拘役或科或併科一千元（已提高十倍為一萬元）以下罰金。
